臺灣板橋地方法院刑事判決　　　　　　　 96年度訴字第677號
公　訴　人　臺灣板橋地方法院檢察署檢察官
被　　　告　丁○○
選任辯護人　陳昭全律師
被　　　告　甲○○
　　　　　　　　　　（另案於臺灣臺北監獄臺北分監執行）
選任辯護人　蘇清文律師
上列被告等因強盜案件，經檢察官提起公訴（96年度偵字第4215
號），本院判決如下：
    主  文
丁○○、甲○○共同竊盜，均累犯，各處有期徒刑捌月。
    事  實
一、丁○○前因違反肅清煙毒條例等案件，經法院判處有期徒刑
    五年五月確定，於民國八十八年六月一日縮短刑期假釋出獄
    ，嗣因犯妨害家庭等案件，經法院定應執行刑有期徒刑一年
    二月，其假釋亦經撤銷，前述案件接續執行，於九十四年五
    月二十七日縮短刑期執行完畢。甲○○則因施用第二級毒品
    案件，經本院判處有期徒刑五月確定，於九十四年九月二十
    一日易科罰金執行完畢。其二人均不知悔改，基於意圖為自
    己不法所有之犯意聯絡，於九十六年二月五日下午三時四十
    五分許，前往臺北縣鶯歌鎮○○路○段三十三號「三元市場
    」，由甲○○騎乘車號Ｆ２Ｇ－７１０號重型機車在外接應
    ，丁○○則進入市場內，向豬肉攤商丙○○佯稱欲購買豬腳
    ，趁丙○○疏未注意之際，竊取丙○○放置於攤位上之黑色
    皮包一個（內有現金新臺幣《下同》三十萬元及郵局存摺一
    本等物），得手後轉身逃離攤位，坐上甲○○騎乘之機車打
    算離去。惟旋為丙○○發覺並高聲呼喊，市場內民眾聞訊後
    ，立即包圍、逮捕甲○○及丁○○，再報警處理而查獲。
二、案經臺北縣政府警察局三峽分局移送臺灣板橋地方法院檢察
    署檢察官偵查起訴。
    理  由
甲、證據能力部分：
一、按被告以外之人於審判外之言詞或書面陳述，除法律有規定
    者外，不得作為證據，刑事訴訟法第一百五十九條第一項固
    有明定。惟被告以外之人於審判外之陳述，雖不符同法第一
    百五十九條之一至之四規定，但經當事人於審判程序同意作
    為證據，法院審酌該言詞陳述或書面作成時之情況，認為適
    當者，亦得為證據，且當事人、辯護人於法院調查證據時，
    知有第一百五十九條第一項不得為證據之情形，而未於言詞
    辯論終結前聲明異議者，視為有前項之同意，此亦據刑事訴
    訟法第一百五十九條之五規定甚明。
二、查本案之贓物認領保管單及贓物照片二張，被告甲○○及其
    辯護人於九十六年三月二十二日提出之刑事準備程序狀內，
    已陳明：對證據能力不爭執之旨明確，其等及被告丁○○迄
    本院言詞辯論終結前，復未就上開證據之證據能力聲明異議
    ，顯然已經同意將之作為證據，本院審酌上開證據並非違法
    取得，亦無證明力明顯過低之情形，是均得作為認定被告丁○○、甲○○犯罪之證據。
三、被告甲○○雖另辯稱：伊於偵查中之供述無證據能力云云。
    惟其並未抗辯於偵查中有何受強暴、脅迫、利誘等不法取供
    之情事，復於本院審理時供陳：「…在偵查中所言均實在，
    沒有被檢察官刑求逼供。」等語明確（見本院九十六年六月
    五日審判筆錄第十三頁），則被告甲○○就其於偵查中不利
    於己之陳述部分，依刑事訴訟法第一百五十六條第一項規定
    ，亦有證據能力。
乙、得心證之理由：
一、訊據被告丁○○自白上情不諱。被告甲○○亦承認曾於九十
    六年二月五日下午三時四十五分許，騎乘機車在上述「三元
    市場」前等候被告丁○○等情不諱，惟矢口否認竊盜犯行，
    辯稱：伊僅係單純接送被告丁○○，並不知悉被告丁○○之
    竊盜計畫，與被告丁○○間並無竊盜之犯意聯絡云云。經查
    ：
  (一)被告丁○○於九十六年二月五日下午三時四十五分許，在臺
    北縣鶯歌鎮○○路○段三十三號「三元市場」內，向豬肉攤
    商丙○○佯稱欲購買豬腳，趁丙○○疏未注意之際，竊取丙○○放置於攤位上之黑色皮包一個（內有現金三十萬元及郵
    局存摺一本等物），得手後旋轉身逃離，坐上甲○○騎乘之
    機車打算離去之事實，業據被告丁○○自白：「…我看到豬
    肉攤老闆在數錢，想給小孩買奶粉，就偷她皮包，因為老闆
    把錢放入皮包後，有轉身，我就趕快拿了皮包跑走…。」等
    情不諱，核與證人即告訴人丙○○於本院審理時證述之情節
    相符，並有贓物認領保管單一紙、機車及贓物照片二張在卷
    可憑，足認被告丁○○之自白與事實相符。被告丁○○確有
    竊取丙○○財物之犯行，堪予認定。
  (二)證人丙○○於本院審理時，另證稱：「我在攤位上賣豬肉，
    丁○○說要買豬腳，我叫她等一下，我轉頭去拿東西，再轉
    回來就發現丁○○把我放在攤位上的皮包拿走了。我皮包裡
    有三十幾萬現金及存款簿，丁○○在市場外，坐上接應他的
    男子騎乘的機車，我跑出去跟她拉扯。」、「（甲○○停車
    的位置，距離你的豬肉攤多遠？）差不多我們這間法庭寬度
    ，就是約二十公尺。」、「（這二十公尺間，有無很多人？
    ）沒有。」及「（你和丁○○拉扯時，機車是發動狀態？）
    …好像還在發動，因為我和丁○○拉扯一陣子後，圍觀的人
    有過來把機車熄火，怕他們跑掉。」等語綦詳，被告丁○○
    於本院九十六年二月六日羈押訊問時，亦供稱：「…甲○○
    是我打電話叫他來載我的，…我是跟他說我出市場之後，請
    他載我走就好了。」等情不諱（見本院九十六年度聲羈字第
    一三三號刑事卷宗第四頁），足認被告甲○○於偵查中自承
    ：「（你在警局說丁○○提議要去行搶，由丁○○下手，因
    為你們二人缺錢？）是，是丁○○臨時起意，我同意，我負
    責接應他」之情節，確與事實相符。被告二人就本案竊盜犯
    行有犯意聯絡及行為分擔，甚為明確。
  (三)證人丁○○雖於本院審理時證稱：伊是請甲○○騎機車載伊
    去市場買菜，並請甲○○在市場外等伊，伊進入市場後，看
    見丙○○在數鈔票，才自己臨時起意竊取丙○○之皮包，與
    被告甲○○無關云云。然查，證人丁○○上開證詞，核與其
    及被告甲○○於本院九十六年二月六日羈押訊問時所陳稱：
    當日係被告丁○○先到市場，再打電話通知被告甲○○前來
    接應之情節，並不相符（見同上本院卷第四頁、第五頁），
    證人丁○○上開證詞是否屬實，已甚可疑。再者，被告丁○○於本院審理時供稱：「（你是第幾次到案發市場買菜？）
    案發前，已經去過好幾次，因為我經常買菜。」、「（以前
    如何過去案發市場買菜？）有時是我自己騎車去，有時叫甲○○載我去買。」、「（甲○○載你去本案市場買菜幾次？
    ）不包括案發這次，約二次。」、「（你與甲○○當天是幾
    點從哪裡出發？）下午二點多，我們從住的地方直接前往市
    場，騎了二十幾分鐘，因為我們不知道路。」、「（你平常
    是否會下廚？）會。」、「（當天你要買什麼菜？）去到市
    場後，想到再買。買回來，我是要自己煮。」等情，亦與被
    告甲○○於同日所稱：「（你與丁○○是第幾次到案發市場
    賣菜？）第一次。」、「（為何跑那麼遠去買菜？）我是沿
    路找工作。」、「（你與丁○○當天是幾點從哪裡出發？）
    中午十二點左右，從中正路住的地方出發，沿著中正路走。
    …。」、「（丁○○平常是否會下廚？）她不太會煮菜，通
    常是我煮，不然就買外面的。」、「（以前丁○○有無自己
    決定過買什麼菜？）她都是買人家煮好的。」之情節，多所
    出入及矛盾，足認證人丁○○所述：被告甲○○不是負責接
    應伊的云云，並非實在。況被告甲○○與丁○○為男女朋友
    關係，二人並育有一子之事實，另據被告二人於本院審理時
    供陳在卷，足認其等情誼非比尋常，實有偏頗被告甲○○之
    可能，益見證人丁○○證稱：是伊單獨行竊云云，乃屬迴護
    被告甲○○之虛詞，無足採信。
  (四)綜上所述，本案事證明確，被告二人之犯行均堪予認定。
二、核被告丁○○、甲○○所為，均係犯刑法第三百二十條第一
    項之竊盜罪。其二人就上開犯行有犯意聯絡及行為分擔，為
    共同正犯。被告丁○○前因違反肅清煙毒條例等案件，經法
    院判處有期徒刑五年五月確定，於八十八年六月一日縮短刑
    期假釋出獄，嗣因犯妨害家庭等案件，經法院定應執行刑有
    期徒刑一年二月，其假釋亦經撤銷，前述案件接續執行，於
    九十四年五月二十七日縮短刑期執行完畢，被告甲○○則因
    施用第二級毒品案件，經本院判處有期徒刑五月確定，於九
    十四年九月二十一日易科罰金執行完畢之事實，有臺灣高等
    法院被告前案紀錄表二份在卷可考，其等受有期徒刑之執行
    完畢，五年內均故意再犯本件有期徒刑以上之罪，均為累犯
    ，皆應依法加重其刑。爰審酌被告二人均素行非端，其等身
    強體健，竟不思正途賺取所需，恰見丙○○點數鉅額鈔票即
    動貪念而共謀竊盜，竊得之財物價值高達三十萬元，被告丁○○坦承犯行，被告甲○○則矢口否認犯罪，暨其二人犯罪
    之動機、目的、手段等一切情狀，分別量處如主文所示之刑
    。
三、不另為無罪之諭知部分：
?(一)公訴意旨另以：被告丁○○竊取上開皮包得手後，旋為丙○○發覺、追趕，丙○○並在被告丁○○坐上被告甲○○接應
    之機車後，拉住遭被告丁○○竊取之皮包，詎被告丁○○、
    甲○○為防護贓物、脫免逮捕，竟將機車向前騎乘，且與丙○○發生拉扯，而強行將丙○○拖行四、五公尺，復將丙○○推開，幸經現場民眾一同上前制伏，因認被告二人均係犯
    刑法第三百二十九條之準強盜罪嫌云云。
  (二)公訴人認被告二人涉犯此部分罪嫌，無非以告訴人丙○○於
    警詢中之指述，為其論述之依據。訊據被告甲○○、丁○○
    則均堅詞否認有何為防護贓物或脫免逮捕而對丙○○施強暴
    之行為，皆辯稱：其等在丙○○高聲追趕並拉住皮包時，就
    已遭現場民眾包圍，無從騎車離去，更不可能因此拖行丙○○，其等並無施強暴、脅迫之行為等語。
  (三)按刑法第三百二十九條之準強盜罪以竊盜或搶奪，因防護贓
    物、脫免逮捕或湮滅罪證而當場施強暴脅迫為要件，是行為
    人主、客觀上須以實施強暴脅迫為手段，以達防護贓物、脫
    免逮捕或湮滅罪證之目的，始屬相當，如欠缺此項手段、目
    的關係，即難以本罪相繩，且此條文之「強暴、脅迫」，固
    不以達至使不能抗拒之程度為必要，惟所謂「強暴」，仍須
    直接或間接對於人之身體施以暴力，以壓制被害人之抗拒，
    最高法院著有八十八年度臺上字第二一八三號、八十二年度
    臺上字第三八四二號判決可資參考。
  (四)證人即告訴人丙○○於本院審理時，業具結證稱：「（你與
    丁○○拉扯時，她有無任何反應？）她皮包不還我，我們持
    續拉扯，後來我把皮包拉下來。」、「（你在與丁○○拉扯
    時，甲○○有無任何舉動？）沒有，他說他不會跑掉，…。
    」、「（在拉扯過程中，你有無被機車拖行？）沒有，因為
    市場的人把他們包圍，他們跑不掉。」、「（丁○○有無出
    手打你？）沒有。」、「（丁○○坐在機車上，有無出手推
    開你？）我不清楚。」及「丁○○是夾住我的皮包，我沒辦
    法一下子就搶回來，拉扯一陣子後皮包掉下來，路人就把被
    告二人圍起來，丁○○有想要跑，後來就報警處理。」、「
    （你當時有無受傷？）沒有。」等語綦詳，足認被告丁○○
    雖持續與丙○○拉扯皮包，惟並未對丙○○之身體施以任何
    直接或間接之不法暴力，其等亦無騎走機車離去之舉動，即
    難認被告二人有何為脫免逮捕或防護贓物而施強暴或脅迫之
    情形可言，被告二人此部分所辯，尚非子虛。
  (五)證人丙○○雖於警詢中供陳：「…我因為皮包內有大筆金錢
    ，所以一直拉著屬於我的皮包，雙方進行拉扯，丁○○把我
    推開，而我不讓他們二個人走，他們二人將我拖行約五公尺
    ，圍觀民眾見狀，才出面將他們制伏。」云云，然此核與其
    在本院審理中證述：被告二人被群眾圍住，無法離去，伊並
    未遭機車拖行之情節，並不相符，且證人丙○○當日既未受
    傷，益見其警詢中關於曾遭拖行之指述，實與一般常情有違
    而屬可疑。況按告訴人之告訴，係以使被告受刑事訴追為目
    的，是其陳述是否與事實相符，仍應調查其他證據以資審認
    ，最高法院著有五十二年臺上字第一三００號判例供參，證
    人丙○○於警詢中陳稱：曾遭機車拖行約五公尺之指述，既
    有如前所述之瑕疵可指，且無其他證據足以參核印證，自非
    可採，不能資為不利於被告二人之認定。
  (六)本院復查無其他積極證據足認被告丁○○、甲○○於竊盜得
    手後，有何為防護贓物或脫免逮捕而施強暴、脅迫之行為，
    自不能以刑法第三百二十九條之準強盜罪相繩。惟公訴人起
    訴之準強盜罪犯罪事實，與本院認定之竊盜罪間，要屬單純
    一罪關係（最高法院九十二年度臺上字第二四八三號判決參
    考），此部分無庸另為無罪之諭知，附此敘明。
據上論斷，應依刑事訴訟法第二百九十九條第一項前段，刑法第
二十八條、第三百二十條第一項、第四十七條第一項，刑法施行
法第一條之一，判決如主文。
本案由檢察官乙○○提起公訴，經檢察官溫祖德到庭執行職務。
中　　華　　民　　國　　96　　年　　6 　　月　　20　　日
                  刑事第十庭?審判長法?官  樊季康
                                    法?官  張筱琪
                                    法?官  劉元斐
上列正本證明與原本無異。
如不服本判決，應於判決送達後十日內向本院提出上訴狀 (應附
繕本) ，上訴於臺灣高等法院。
                                    書記官  郭玉芬
中　　華　　民　　國　　96　　年　　6 　　月　　20　　日
附錄本案論罪科刑所引法條：
刑法第三百二十條：
意圖為自己或第三人不法之所有，而竊取他人之動產者，為竊盜
罪，處五年以下有期徒刑、拘役或五百元以下罰金。
意圖為自己或第三人不法之利益，而竊佔他人之不動產者，依前
項之規定處斷。
前二項之未遂犯罰之。
